【裁判字號】    94,易,477
【裁判日期】    950321
【裁判案由】    妨害公務
【裁判全文】
臺灣士林地方法院刑事判決               94年度易字第477號
公  訴  人  臺灣士林地方法院檢察署檢察官
被      告  乙○○
                    （現另案於基隆監獄執行）
上列被告因妨害公務案件，經檢察官提起公訴（94年度偵字第35
37號），本院判決如下：
    主  文
乙○○對於公務員依法執行職務時，施強暴，處拘役貳拾日，如
易科罰金，以參佰元折算壹日。
    事  實
一、乙○○於民國93年10月24日凌晨0 時50分許，因友人停放在
    臺北市○○區○○路60號「臺北市公有收費停車場」內之機
    車後輪無故遭人上鎖無法移動，而至該停車場管理室詢問，
    並要求將該部機車暫時停放於上開停車場內之殘障車位，適
    任職臺北市停車管理處之管理員丙○○在管理室內執行停車
    費收取及停車秩序之管理之勤務，遂對乙○○表示無法通融
    ，若執意將機車停放該處將被開單舉發，二人並發生口角爭
    執，乙○○明知丙○○當時係依法執行職務之公務員，竟基
    於妨害公務之犯意，衝入管理室內，徒手朝丙○○之身體猛
    揮擊1 拳（未成傷），並隨即與友人共同騎乘機車離去，對
    於公務員依法執行職務時施強暴。
二、案經丙○○訴由台北市政府警察局士林分局報請臺灣士林地
    方法院檢察署檢察官偵查起訴。
    理  由
一、證據能力部分：
(一)「按被告以外之人於審判外之言詞或書面陳述，除法律有規
    定者外，不得作為證據，刑事訴訟法第一百五十九條第一項
    定有明文。而所謂法律有規定者，包括同法第一百五十九條
    之五所規定『被告以外之人於審判外之陳述，雖不符前四條
    之規定，而經當事人於審判程序同意作為證據，法院審酌該
    言詞陳述或書面陳述作成時之情況，認為適當者，亦得為證
    據。當事人、代理人或辯護人於法院調查證據時，知有第一
    百五十九條第一項不得為證據之情形，而未於言詞辯論終結
    前聲明異議者，視為有前項之同意。』以傳聞證據具有證據
    能力之例外情形。」（最高法院94年度台上字第6904號判決
    意旨參照）
(二)查證人甲○○於於警詢中之證述，屬被告以外之人於審判外
    之陳述，固不得採為證據，但被告於本院95年3 月7 日審判
    期日對檢察官援用上開證據方法，已明示同意採為證據（見
    本院95年3 月7 日審判筆錄），而本院審酌其陳述作成時之
    情況，核無違法取證及證明力明顯過低之瑕疵，亦認為以之
    作為證據為適當，故依諸上開規定及說明，逕依同法第159
    條之5 第1 項之規定作為證據，合先敘明。
二、訊據被告乙○○固坦承於上開時地因停放機車事宜與臺北市
    政府停車管理處之管理員丙○○發生口角，惟矢口否認有何
    妨害公務之犯行，辯稱：伊未動手毆打丙○○身體云云。經
    查：
(一)右揭事實，業據證人即告訴人丙○○於本院審理時證稱：案
    發當時伊受雇於台北市停車管理處擔任管理員，負責收取停
    車費及停車秩序管理，當日正好輪值晚班，被告至停車場管
    理室外表示要將機車停放在身心障礙停車位，伊表示停放該
    處將會被開單，被告表情好像不滿，對伊講話大小聲，突然
    衝進管理室內以拳頭毆打伊身體上半身部位，當時甲○○站
    在伊身後，有出聲制止等語明確（見本院95年3 月7 日審判
    筆錄）；證人甲○○亦於警詢證述：當天伊在管理室廁所內
    ，聽見管理室有吵雜聲音，便外出查看，看見被告與丙○○
    發生口角爭執，伊到外面勸阻被告，開門要進去管理室內，
    被告即隨後衝入辦公室內毆打丙○○臉部一拳等語（見偵查
    卷第41至46頁警詢筆錄），又於本院到庭證述：案發當天與
    告訴人一同值夜班，在廁所內有聽見友人在爭吵，開門出來
    時看見丙○○站在管理室收費台，被告站在管理室外面，伊
    開門向被告解釋，被告就跟伊進來管理室，被告因為生氣表
    示再說要打你，右手有碰到丙○○胸部1 次，就是要打人的
    動作等情無訛（見本院前開審判筆錄），足證被告確有於告
    訴人在管理室內執行公務之際，與告訴人言語衝突，並衝入
    管理室內揮拳毆打告訴人身體1 拳之事實，應可認定。
(二)按行政機關就公法上具體事件所為之決定或其他公權力措施
    ，而對「可確定之多數相對人」或「物」為客體直接發生法
    律效果之單方行政行為，係屬國家基於公權力所為之行政處
    分，行政程序法第92條第2 項後段定有明文，核公有停車場
    係對可得確定之多數使用者，所發生之單方行政行為（僅單
    方面發生法律效果，與行政契約係雙方意思表示一致而生法
    律效果有別），是公有停車場與使用者間之營造物利用關係
    ，應屬國家公法行為之行政處分，又告訴人為臺北市停車管
    理處所雇用之管理員，有臺北市停車管理處之證件影本、台
    北市停車管理處94年2 月18日北市停人字第09430959300 號
    函暨檢附台北市停車管理處收費管理員勞動契約書影本各1
    份在卷可稽，其於值班時間內依據停車場法及台北市公有收
    費停車場工作規則等相關法令，收取停車費並管理停車秩序
    ，故告訴人係基於公務員之身分依法執行公法上行為甚明。
(三)被告雖另辯稱：告訴人丙○○與證人甲○○所言互相矛盾，
    證詞不足採信云云。惟按審理事實之法院於證人之陳述有部
    分前後不符或相互間有所歧異時，究竟何者為可採，仍應本
    其自由心證予以斟酌，非謂一有不符或矛盾，即應認其全部
    不可信。又證人對於犯罪之細節，所述固有渲染、誇大之處
    ，然其基本事實之陳述，仍與犯行之真實性無礙時，尚非不
    得予以採信；再證人供述之證據前後不符時，究竟何者為可
    採，事實審法院仍得依證據法則，本於自由心證予以斟酌，
    作合理之比較，定其取捨，若其取捨判斷無從認為確實有違
    日常客觀之經驗法則，自不得指為違背法令，有最高法院81
    年度臺上字第5303號判決及82年度臺非字第141 號判決可參
    。且證人就同一事實之陳述前後略有出入此乃各人之記憶不
    清，或細節未交待清楚，或其描述用語不同，省略片段情節
    ，或記錄之詳簡有異所致，倘其主要陳述一致，即尚難因其
    細節稍有分歧即將全部證言捨棄不採，亦有最高法院73年度
    臺上字第3998號判決可參。查本案發生時間為93年10月間，
    距離告訴人、證人於95年3 月7 日至本院審理期日作證時已
    逾1 年6 月，告訴人及證人因時間之久遠，記憶較為模糊，
    以致於本院作證時，對於部分之犯罪細節、過程等內容證述
    歧異，亦為事理之常。況告訴人丙○○與證人甲○○對於被
    告如何於上開時地為妨害公務之基本事實之陳述，於警詢及
    本院審理中均已證述明確，核其前後證述均相符合。被告徒
    以告訴人丙○○、證人甲○○就其出手毆打之部位及次數陳
    述有不一之處，其證詞全部不得採信云云，揆諸前揭說明，
    顯有未洽，即本院仍得將告訴人、證人甲○○上開證詞作一
    合理之比較，定其取捨。故告訴人、證人甲○○對於被告如
    何為妨害公務犯行之主要陳述既然前後一致，本院即得就告
    訴人、證人之前揭被告如何為妨害公務犯行之陳述，採為本
    案判斷之基礎，當無疑義。
(四)綜上諸情參互以析，被告於丙○○依法執行職務時施以強暴
    之事實，至為明確，其上開所辯，顯屬事後卸責之詞，不足
    採信，本件事證明確，被告犯行洵堪認定，應予依法論科。
三、核被告乙○○施強暴於依法執行職務之公務員，係犯刑法第
    135 條第1 項之妨害公務罪。爰審酌被告前有犯罪紀錄，素
    行不佳，因不服公務員對停車秩序管制之犯罪動機、犯罪所
    生國家公務員執行公務之危害、犯罪之手段尚屬輕微，惟犯
    罪後矢口否認犯行之態度等一切情狀，量處如主文所示之刑
    ，並諭知易科罰金之折算標準，以資懲儆。
據上論斷，應依刑事訴訟法第299 條第1 項前段，刑法135 條第
1 項、第41條第1 項前段，罰金罰鍰提高標準條例第1 條前段、
第2條，判決如主文。
本案經檢察官鄭嘉欣到庭執行職務。
中    華    民    國    95    年    3     月    21    日
                  刑事第三庭審判長法  官  洪英花
                                  法  官  王沛雷
                                  法  官  汪梅芬
以上正本證明與原本無異。
如不服本判決，應於判決送達後10日內，向本院提出上訴狀。
                                  書記官  林旻弘
中    華    民    國    95    年    3     月    21    日
附錄本案論罪科刑法條全文：
刑法第135條第1項
對於公務員依法執行職務時，施強暴脅迫者，處3 年以下有期徒
刑、拘役或三百元以下罰金。


司法院資訊處製作；財團法人民間司法改革基金會備份。
